# 较少见的交易处理，求助陈版

提问人：泛泛之辈 时间：2019-10-15 22:42:05
陈版您好，实际业务中遇到问题，还想向您和论坛老师请教。情况如下：
母公司 A 拥有全资子公司 B，在当年上半年，A 公司将其拥有的土地转让给子公司 B，土地在A 公司账面原价值按 20 亿，转让价 24 亿。并确认了相应的收入 24 ，成本 20 ；B 公司按存货 24 入账然后下半年，A 公司引进外部 C 公司增资扩股，股权变为各持有 50%。当中 B 公司经过评估的净资产为 36 亿（假设 B 公司除了土地和成立时注入资本金的货币资金没有其他资产，仅有负债 24 亿元，实收资本很小仅1000 万），根据协议中的约定 C公司增资 12 亿（非 36 亿的一半）取得B 公司 50%的股权，A公司丧失对 B 公司的控制权，而由 C公司并表。
问题 1 、A 公司出让给B 公司土地的业务，如在编制当年半年报A公司合并报表时情况很清楚，在合并层面做抵消分录
借：收入 24
贷：成本 20
贷：存货 4
那如果在年底 A 公司编制合并报表时，由于 B公司丧失控制权是在下半年发生的业务，那上半年的转让土地业务在 A 公司同时也在合并简单累加中的收入、成本金额①、是否仍应向上面分录一样按照合并报表的编制方法进行抵消？还是由于出于该项交易是在股权交易的表象下实质是 A 公司出售土地，是一项资产交易，所以不应抵消，收入成本金额都应该反应在 A 公司当年度合并利润表中？② 如果 ① 的结果是后者，是全部不抵消收入成本么？因为实际实现的土地对外部转让只有 50%，因为 B 公司变为合营企业，其实该交易利润的 50% 尚没有至外部？ 如果描述的不对，正确的判断和合并的处理应该是怎么样的？
问题 2 、在 A 公司丧失控制权时，A 公司单体按权益法计量，以 B公司账面的可辨认净资产作为基础，将原本 1000 万的长投变更为
借：长期股权投资 6.05亿（B 公司原 0.1 亿实收资本 +C 公司 0.1亿实收资本 +11.9 亿资本公积）50%=12.150%=6.05贷：长期股权投资-成本法 0.1亿
贷：投资收益 5.95 亿
该处理是否正确
问题 3 、在 A公司合并报表层面，虽然评估结果是 36 亿，但最后 C公司按照 12 亿取得了 B 公司50% 的股权，是否是视同 B 公司的真正公允价值为 24 亿元
所以 A 公司拥有的剩余50%B 公司股权的公允价值应为 12 亿元，故在合并报表中再确认 6.05 亿的投资收益（12-单体的6.05 亿）
还麻烦陈版和各位老师解惑，谢谢

回答人：chenyiwei
1 、母公司转让土地给子公司，为何要在母公司个别报表层面确认收入和成本？另外该土地转让与后续新股东入股子公司是否为一揽子交易？
2 、既然 “B公司经过评估的净资产为 36 亿”，为何新股东 C能够出资 12亿元就取得 50%的股权并控制 B 公司？是否反过来说明当初的转让价格、评估值不公允？或者有其他特殊考虑因素？
个人理解：
1 、丧失对子公司控制权时，合并报表层面不可能产生资本公积。因此下面回复确认资本公积是不恰当的。
2 、必须了解清楚 C 的入股价格远低于 B 的净资产评估值的原因，才能合理确定在丧失控制权时合并报表和个别报表层面的会计处理。